臺灣橋頭地方法院民事判決
  110年度岡簡字第23號
原      告  陳進泰  
訴訟代理人  康進益律師
            康鈺靈律師
            王璿豪律師
            郭家妃  
被      告  陳葦    
            陳水發  
上當事人間返還共有物及排除侵害等事件，本院於民國111年4月
13日言詞辯論終結，判決如下：
    主  文
被告應將坐落高雄市○○區○○段○○○○地號土地如附圖編號A所示部
分（面積二０一點八二平方公尺）上之地上物及物品拆除清空後
，將土地返還原告及全體共有人。
被告不得就前項土地南邊界址上進出高雄市梓官區嘉展路之鐵門
予以上鎖，並不得有任何妨害原告及全體共有人通行之行為。
訴訟費用由被告負擔。
本判決得假執行。但被告如以新台幣陸萬元為原告預供擔保，得
免為假執行。
    事  實  及  理  由
一、原告主張：伊為坐落高雄市○○區○○段0000地號土地（下稱系
    爭土地）之共有人之一，權利範圍為1354/1848，被告陳水
    發亦為共有人之一，權利範圍153/1848，被告陳葦則非系爭
    土地之共有人。被告陳水發與伊及其他共有人在民國104年5
    月6日訂有分管契約，約定如附圖所示A部分（下稱系爭A地
    ）由共有人共同管理並供共有人通行，不得妨礙（下稱系爭
    分管契約），而被告陳葦則無占有使用系爭A地之權利，被
    告二人竟於系爭A地上設置棚架及堆放雜物，是伊自得依分
    管契約及所有物妨害除去請求權，請求被告二人將設置於系
    爭A地之棚架及堆放於系爭A地之雜物除去清空，將土地返還
    全體共有人。又系爭土地南邊界址處設有鐵門一道（下稱系
    爭鐵門，現本院卷第15頁附圖二），被告於系爭鐵門上張貼
    「進出需付費」之公告，且將系爭鐵門以鐵鍊上鎖，伊自得
    依民法第767條第1項中段之規定，請求被告除去妨害，並依
    同條項後段請求鈞院判令被告不得有任何妨害通行之行為等
    語。爰依民法第767條第1項之規定及分管契約之法律關係，
    提起本訴。並聲明：㈠被告應將系爭A地上之棚架拆除及物品
    清空，將土地返還原告及全體共有人。㈡被告就系爭鐵門不
    得上鎖，且不得有任何妨害共有人通行之行為。
二、被告則以：伊等放置於系爭A地上之物品均係可移動之物品
    ，伊等以拾荒為生，故將回收物暫時放置於系爭A地，均留
    有通道供其他共有人通行，並無占用之意圖。又因系爭鐵門
    老舊，伊等希望共有人共同出資修復，伊等完全沒有獨占系
    爭鐵門之想法，亦未曾妨害共有人通行。再原告占用系爭土
    地北半邊大部分土地，乃係原告獨吞父親所留下之金錢後欺
    騙陳水發所得，謊稱係向陳老于購得，是原告竊占系爭土地
    北半邊土地種植農作物，伊等僅係暫用系爭A地放置回收物
    ，亦屬有據等語，資為抗辯。並聲明：原告之訴駁回，如受
    不利判決，願供擔保請准宣告免為假執行。
三、本院之判斷：
㈠、原告主張其與被告陳水發均為系爭土地之共有人，權利範圍
    各為1354/1848、153/1848，被告陳葦則非系爭土地之共有
    人，又其與被告陳水發暨其餘共有人在104年5月6日就系爭
    土地訂有系爭分管契約等情，業據其提出系爭土地之土地登
    記謄本、分管契約書暨附圖、公證書為證，並經本院調取系
    爭土地之異動索引在卷可稽，堪信為真實。
㈡、查系爭分管契約約定如契約附圖編號352部分由共有人共同管
    理，並供共有人通行，不得妨礙，而該部分經本院會同地政
    人員至現場測量結果即為系爭A地（面積201.52平方公尺）
    ，有系爭分管契約、勘驗筆錄及複丈成果圖在卷可按（見本
    院卷第127至133頁、第157至165頁、第187頁）。被告固辯
    稱系爭A地應屬其等可使用之範圍，惟並未提出任何權源以
    資為證，尚難採認。又被告在系爭A地上設置簡易棚架及堆
    放回收物等情，亦經本院兩次至現場勘驗屬實，且有兩造提
    出之照片在卷可稽，堪信為真實。則被告陳水發既為系爭分
    管契約之當事人之一，自當受其拘束，而被告陳葦則非系爭
    土地之共有人，其等自無使用系爭A地特定範圍搭建棚架及
    放置雜物之權利，此與其等是否有留通道供其餘共有人通行
    無涉，是原告主張依分管契約及所有物妨害除去請求權之法
    律關係，請求被告將系爭A地上之棚架拆除及將雜物移除後
    ，將土地反還全體共有人，即屬有理由。
㈢、再查，系爭鐵門乃係系爭土地與相鄰道路區隔之大門，應屬
    系爭土地全體共有人所共有之物，此為兩造所不爭執，原告
    主張被告將在系爭鐵門上張貼公告收取費用，又將系爭鐵門
    鎖住妨害其他共有人通行，並提出照片為證（見本院卷第37
    至39頁）。經本院至現場勘驗，第一次勘驗時被告陳葦確有
    以公告表示通過需付費，第二次則無公告亦未鎖上，可以手
    動開關等情，有勘驗筆錄在卷可按（見本院卷第83頁、第15
    9頁），足見系爭鐵門的確曾遭被告張貼收費公告或鎖住，
    是原告請求被告不得將系爭鐵門上鎖，或為任何妨害共有人
    通行之行為，應屬可採；至倘被告已無任何妨害行為，則原
    告日後即無對被告提起強制執行程序之必要而已，併此敘明
    。
四、綜上所述，原告依據系爭分管契約及民法第767條第1項之規
    定，請求被告將系爭A地上之棚架拆除及物品清空，將土地
    返還原告及全體共有人，且被告就系爭鐵門不得上鎖，及不
    得有任何妨害共有人通行之行為，為有理由，應予准許。
五、本件為判決基礎之法律關係已臻明確，兩造其餘之攻擊防禦
    方法，例如原告使用系爭土地北半部分之權源為何、是否應
    由全體共有人出資修復系爭鐵門等節，核與本件之爭點及判
    決結果均不生影響，毋庸一一論列，併此敘明。
六、准許宣告假執行、免為假執行及訴訟費用負擔之依據：民事
    訴訟法第389 條第1 項第3 款、第392 條第2 項、第78條、
    第85條第1項前段。
　　
中　　華　　民　　國　　111 　年　　4 　　月　　29　　日
                岡山簡易庭  法  官  盧怡秀
以上正本係照原本作成。
如對本判決上訴，須於判決送達後20日內向本院提出上訴狀。如
委任律師提起上訴者，應一併繳納上訴審裁判費。
中　　華　　民　　國　　111 　年　　5 　　月　　2 　　日
                            書記官  顏崇衛